【裁判字號】    97,抗,9
【裁判日期】    970320
【裁判案由】    拍賣抵押物
【裁判全文】
臺灣嘉義地方法院民事裁定  97年度抗字第9號
抗  告  人  甲○○
                        號
相  對  人  乙○○
上列抗告人因與相對人間聲請拍賣抵押物事件，對於民國97年1
月18日本院嘉義簡易庭97年度拍字第8號裁定提起抗告，本院合
議庭裁定如下：
    主  文
抗告駁回。
抗告程序費用新臺幣壹仟元由抗告人負擔。
    理  由
一、相對人於原審聲請意旨略以：相對人即債權人主張即債務人
    林美伶於民國92年6月30日向相對人借款新台幣（下同）2
    千萬元，約定清償期為92年12月27日，並以附表所示之不動
    產為擔保設定抵押權，經登記在案，嗣債務人林美伶於96年
    9月19日復將抵押物所有權讓與抗告人甲○○亦經登記完畢
    。詎屆至清償期，債務人不依約履行，為此聲請准予拍賣抵
    押物等語。原審裁定則准予拍賣系爭抵押物。
二、抗告意旨略以：
（一）依據96年1月31日王清泰與東洋休閒觀光股份有限公司（
      下稱東洋公司）訂立之融資合約書，所載合約當事人為王
      清泰與東洋公司，融資金額2千萬元，擔保物除提供土地
      設定抵押權登記外，同時提供副擔保品包括：1.棕梠湖高
      爾夫會員證10名（編號TEA001、TEA012至TEA020，當時售
      價為每名50萬元，乘以10名計500萬元）。2.棕梠湖高爾
      夫會員證10名（編號YA301至YA306、YA316至YA319號，當
      時售價為每名100萬元，乘以10名計1千萬元）。此有該合
      約書可證。
（二）查上述副擔保品之東洋棕梠湖高爾夫會員證，係屬動產性
      質，因此本件合約書之債權人應就擔保品之東洋棕梠湖高
      爾夫會員證優先聲請法院裁定准予拍賣，以資清償，如有
      不足清償本件債權金額時，由債務人之東洋公司補足還款
      ，如債務人之東洋公司不予補足還款時，再由債權人聲請
      裁定准予拍賣擔保物之抵押土地，以資補足。惟本件聲請
      人並未依上述優先聲請裁定准予拍賣擔保品之動產即東洋
      棕梠湖高爾夫會員證，而逕以本件先聲請准予拍賣擔保物
      之抵押土地，顯屬不當等語。
三、按抵押權人，於債權已屆清償期，而未受清償者，得聲請法
    院，拍賣抵押物，就其賣得價金而受清償，民法第873條第1
    項定有明文。又聲請拍賣抵押物，原屬非訟事件，只須其抵
    押權已經依法登記，且債權已屆清償期而未受清償，法院即
    應為准許拍賣之裁定。至於為拍賣程序基礎之私法上權利有
    瑕疵時，應由爭執其權利之人提起訴訟，以資救濟，不得僅
    依抗告程序聲明其有爭執，並據為廢棄拍賣裁定之理由（最
    高法院49年臺抗字第244號、51年臺抗字第269號判例意旨闡
    釋甚明）。是聲請拍賣抵押物事件，為裁定之法院僅就抵押
    權人所提出之債權憑證、抵押權設定契約書、他項權利證明
    書、土地暨建物登記謄本為形式上之審查，尚無從審酌屬於
    實體上法律關係之事由。次按不動產所有人設定抵押權後，
    將不動產讓與他人者，依民法第867條但書規定，其抵押權
    不因此而受影響，抵押權人得本於追及其物之效力實行抵押
    權。系爭不動產既經抵押人讓與他人而屬於受讓之他人所有
    ，則因實行抵押權而聲請法院裁定准許拍賣該不動產時，自
    應列受讓之他人為相對人（最高法院49年臺抗字第244號判
    例意旨可資參照）。
四、原審依相對人所提上開文件證物為形式上審查，認為系爭抵
    押權之清償期業已屆至而未受清償，裁定准許相對人拍賣抵
    押物之聲請，核無不合。抗告人雖以：相對人未先聲請裁定
    准予拍賣擔保品之動產即東洋棕梠湖高爾夫會員證或請債務
    人東洋公司先補足債款，卻逕先聲請准予拍賣擔保物之抵押
    土地，顯屬不當云云置辯，在在涉及原始債權、債權人行使
    抵押權及動產質權之行使次序等實體抗辯事由。惟拍賣抵押
    物之裁定屬非訟事件，採形式審查，如抵押權已依法登記，
    並依登記之清償期業已屆至而未獲清償，法院即得為許可拍
    賣抵押物之裁定，抗告人上開所辯，核屬實體事項之爭執，
    揆諸前揭說明，應由抗告人另循訴訟途徑以謀解決，不得執
    為廢棄原裁定之理由，抗告法院亦不得於本件非訟事件程序
    予以實體審究。從而，抗告人提起本件抗告，指摘原裁定不
    當，核無理由，應予駁回。
五、對於非訟事件，依法應由關係人負擔費用者，法院裁定命關
    係人負擔時，應一併確定其數額，非訟事件法第24條第1項
    定有明文。而本件抗告既經駁回，關於抗告程序費用自應由
    抗告人負擔。查本件抗告程序費用為1,000元，依前揭規定
    ，應由抗告人負擔，爰併予確定如主文第2項所示。
六、據上論結，本件抗告為無理由，爰依非訟事件法第46條、第
    21條第2項、第24條第1項，民事訴訟法第495條之1第1項、
    第449條第1項、第78條，裁定如主文。
中    華    民    國    97    年    3     月    20    日
                民事第一庭  審判長 法   官  林世芬
                                   法   官  游悅晨
                                   法   官  馮保郎
上為正本係照原本作成。
本裁定除以適用法規顯有錯誤為理由，並經本院許可外，不得再
抗告。如提起再抗告，應於收受後10日內委任律師為訴訟代理人
向本院提出再抗告狀，並繳納再抗告費新台幣1,000元。
中    華    民    國    97    年    3     月    20    日
                                   書記官  王立梅
┌──────────────────────────────────────────────────────────────┐
│ 附表：                                                                                                      97年度抗字第9號│
├──┬───────────────────────────┬─┬────────────┬─────────┬──────┤
│ 編 │        土          地          坐          落        │地│    面            積    │                  │            │
│    ├───┬────┬────┬────┬────────┤  ├──┬──┬──────┤  權  利  範  圍  │備        考│
│ 號 │縣  市│鄉鎮市區○   段   ○ ○  段 │  地        號  │目│公頃│公畝│  平方公尺  │                  │            │
├──┼───┼────┼────┼────┼────────┼─┼──┼──┼──────┼─────────┼──────┤
│001 │嘉義縣│番路鄉  │轆子腳  │        │193-124         │旱│    │17  │29          │全部              │            │
└──┴───┴────┴────┴────┴────────┴─┴──┴──┴──────┴─────────┴──────┘


司法院資訊處製作；財團法人民間司法改革基金會備份。
